臺灣高等法院高雄分院刑事判決　　　　　　　　　　九十三年度上訴字第六九號
　　上　訴　人
　　即　自訴人　乙○○
　　被　告　　甲○○
右上訴人因被告誣告等案件，不服臺灣高雄地方法院九十二年度自更字第十七號中華
民國九十三年五月十九日第一審判決，提起上訴，本院判決如左：
      主      文
上訴駁回。
      理      由
一、自訴意旨略稱：被告甲○○前為高雄市政府警察局刑警大隊偵二隊第六分隊警員
    ，於民國（以下同）八十七年九月十一日，承辦自訴人所涉嫌之違反槍砲彈藥刀
    械管制條例案件，為圖績效，竟利用職務之便，偽造自訴人於該案中之指紋，並
    湮滅該案中之紙條，將原字條調包，加以偽造，其後使用偽造之證據送交法院，
    充當該案證物，導致法院因該證物而為錯誤判決，因認被告甲○○涉有刑法第一
    百六十九條之誣告及第一百六十四條之湮滅證據罪嫌。
二、按同一案件經檢察官依第二百二十八條規定開始偵查者，不得再行自訴，刑事訴
    訟法第三百二十三條定有明文。經查：自訴人乙○○於八十七年十一月六日提出
    之告訴狀載明所告警員所涉法條是：刑法第一百二十五條、一百二十六條、一百
    二十七條、一百六十九條、二百七十七條、三百四十六條，此有當日告訴狀影本
    可稽；又自訴人乙○○又於八十九年十二月九日向高雄地檢署補提出告訴狀，其
    內容略為：高雄市政府警察局刑警大隊偵二隊第六分隊，多位員警涉嫌傷害、『
    誣告』、瀆職等多項不法之行為，而使自訴人身心精神受到極大的傷害云云（見
    八十七年度他字第一○六九號偵查卷第四至六頁），此有該日告訴狀影本可憑；
    又該控告案經高雄地檢署檢察官於同年十二月十八日開庭進行偵查，自訴人乙○
    ○除表示被告等多位警員因刑求逼供而涉犯瀆職及傷害罪嫌外，並表示該違反槍
    砲彈藥刀械管制條例案件之字條非其所寫等情，業經原審及本院調閱上開偵查卷
    八十七年十二月十八日訊問筆錄無誤，當日偵查時自訴人乙○○陳稱：「（問：
    那字條是你寫的﹖）答：不是」，有該日偵查筆錄影本可憑，是觀諸自訴人前揭
    告訴內容及檢察官之偵查範圍，除包括被告甲○○等多位員警因刑求取供而涉犯
    刑法第一百二十五條第一項第二款、第一百二十六條第一項之瀆職罪嫌及刑法第
    二百七十七條第一項之傷害罪嫌外，尚包括刑法第一百六十九條第二項之誣告罪
    嫌，此由自訴人乙○○之補充告訴狀內明白敘明『誣告』二字可証（見八十七年
    十二月九日補充告訴狀），是自訴人乙○○前曾以被告偽造自訴人涉嫌違反槍砲
    彈藥刀械管制條例案件之字條，且將該字條送交法院充作證物，而涉犯刑法第一
    百六十九條第二項之誣告罪嫌，向檢察官告訴被告甲○○等多位警員涉嫌誣告，
    甚為明確。嗣該他字案於八十八年一月四日終結，改簽分偵字案即八十八年度偵
    字第一五二八號案件，經檢察官為不起訴處分，此亦有該案卷宗可憑。本件自訴
    人乙○○又於九十一年九月廿五日，向台灣高雄地方法院對被告甲○○提出自訴
    ，指稱：被告前為高雄市政府警察局刑警大隊偵二隊第六分隊警員，其於民國八
    十七年九月十一日承辦自訴人乙○○所涉嫌之違反槍砲彈藥刀械管制條例案件，
    詎被告為圖績效，竟利用職務之便，偽造自訴人乙○○於該案中之指紋，並湮滅
    該案中之紙條，復加以偽造另紙條，其後使用偽造之紙條證據送交法院，充當該
    案證物，導致法院因該證物而有錯誤判決，因認被告甲○○涉有誣告及湮滅證據
    等罪嫌云云（見台灣高雄地方法院九十一年度自字第四四四號卷第一至三頁、第
    三六至三七頁、九十二年度自更字第十七號卷九十三年一月十四日準備程序筆錄
    ），是依自訴狀記載之內容而為形式上之觀察，自訴人乙○○指述被告甲○○偽
    造、變造其所承辦自訴人乙○○涉嫌違反槍砲彈藥刀械管制條例案件之證物（自
    訴人乙○○主張被告甲○○有偽造指紋、紙條），並將偽造及變造之證物移交法
    院而涉犯刑法第一百六十九條第二項之犯罪事實，前後二案所指訴之內容相同，
    因前案檢察官偵查時有提到紙條非其所寫之誣告，與本件自訴所控之誣告及湮滅
    證據內容相同，同一告訴事實既經檢察官開始偵查，依首揭法條規定，同一案件
    經檢察官依第二百二十八條規定開始偵查者，即不得再行提起自訴，而經檢察官
    終結偵查者，亦不得提起自訴
四、原審因而適用刑事訴訟法第三百三十四條、第三百四十三條、第三百零七條，不
    經言詞辯論，諭知自訴不受理，核無不合。自訴人乙○○上訴意旨，仍執陳詞，
    以其後案之自訴範圍與前案之告訴範圍有所不同，指摘原判決不當，核無理由，
    爰不經言詞辯論，逕予駁回。
五、據上論斷，應依刑事訴訟法第三百六十八條、第三百七十二條，判決如主文。
中    華    民    國      九十三      年      九      月      三        日
                              臺灣高等法院高雄分院刑事第六庭
                                  審判長法官  王憲義
                                        法官  范惠瑩
            法官  張盛喜
右正本證明與原本無異。
如不服本判決應於收受本判決後十日內向本院提出上訴書狀，其未述上訴理由者，
並得於提起上訴後十日內向本院補提理由書狀（均須按他造當事人之人數附繕本)「
切勿逕送上級法院」。
                                      書記官  楊茱宜
中    華    民    國      九十三      年      九      月      六        日
